# 物业公司收取的水电费可适用总额法吗

提问人：闪电flighting 时间：2023-02-02 12:36:
陈版主过年好！想跟您请教下物业公司收取的水电费可适用总额法吗。
具体情况如下：被审计单位为物业公司，负责园区管理并收取租户的水电费。被审计单位目前按总额法确认水电费收入，理由如下：
（ 1 ）自主定价：物业公司可以自主定价，定价只要与租户协商一致且价格符合国家相关规定，不超过规定的金额即可。定价权只受国家规定限制，不受供应商-国家电网的限制。（对此，我们对国家电网工作人员进行了电话访谈，证实了被审计单位的说法）。但物业公司目前的定价是平进平出的。
（ 2 ）控制权：租户对于水电费的使用必须通过物业公司，无法直接和国家电网及水务公司联系对接。但物业公司无权对租户进行断水、断电。只有自来水和供电局经法定程序才有权终止供应水电。
（ 3 ）存货风险：物业公司认为如果有租户退租，又未找到新的租户，将由物业公司承担园区水电能耗费的支出。
综上，被审计单位认为物业公司收取得水电费应适用总额法。请问陈版主此种处理方式是否合理。

回答人：chenyiwei
不赞同此观点，物业公司应采用净额法处理。
参考证监会会计部发布的《 2021 年上市公司年报会计监管报告》：
3.未恰当核算物业出租方收取租户的水电费
根据企业会计准则及相关规定，企业向客户销售商品或提供劳务涉及其他方参与其中时，应当根据合同条款和相关事实，判断其身份是主要责任人还是代理人。企业在将特定商品或服务转让给客户之前控制该商品或服务的，为主要责任人，应当按照已收或应收对价总额确认收入；否则为代理人，应当按照已收或应收对价总额扣除应支付给其他相关方价款后的净额确认收入。
年报分析发现，部分上市公司作为物业出租方向承租人收取租金，同时按照承租人消耗的水、电量及市场单价收取水、电费，并按照总额法确认水、电销售收入。对于此类业务，上市公司应判断其在提供服务过程中是否取得了对水、电的控制权，若未取得控制权，其收取的水、电费实质上为代收代付性质，应当按照净额确认收入。
按照通常的市场惯例，供水公司、供电公司根据其于物业中安装的用水、用电计量装置记录的水、电消耗量及市场单价收取水、电费。如果物业租赁合同中约定的水、电费是由出租人以同样的标准向承租人收取后再向供水公司、供电公司缴纳，则按照收入准则第三十四条规定的与控制权相关的三个迹象：
一是从客户的角度，出租方不承担向客户转让水、电商品的主要责任，水、电供应过程中发生的设施故障、线路修理等责任由供水公司、供电公司承担。供水、供电公司是保障稳定可靠的水电供应的主要责任人。尽管水、电在经过总表之后，需通过楼内的二次供水和配电设施转送给各租户，且相关的楼内二次供水和配电设施系由出租方（或与其关联的物业公司，下同）负责维护，但出租方的责任仅限于该楼内二次供水和配电设施的维护，该责任与供水、供电公司对外部供水供电可靠性的责任是易于区分的，且该责任的对价已体现在出租方收取的服务费中，该部分服务费系与相关楼内二次供水和配电设施的折旧和运营维护成本相配比的，不能作为认定出租方承担主要责任的依据。
二是出租方不承担水、电商品的存货风险。实务中尽管由于传输损耗、计量误差、总分表抄表周期不一致等原因，可能存在各分表的用水、用电量之和小于总表用量等问题，这部分用量的差异需由出租方承担，但正常情况下这类差异应当是不重大的，或者属于时间性的差异（截止性差异），不应成为影响会计处理方法选择的主要考虑因素。
三是销售商品价格主要是由供水公司、供电公司确定，出租方对于商品的定价权没有影响力。与控制权相关的三个迹象的分析，可能表明出租方仅是代理人。
但需注意，这些相关事实和情况的迹象仅为支持对控制权的评估，不能取代控制权的评估，也不能凌驾于控制权评估之上，更不是单独或额外的评估。出租方应当根据其在向承租方转让水、电等商品前是否拥有对该等商品的控制权，来判断其从事交易时的身份是主要责任人还是代理人。即，在承租方付款购买水、电商品之前，出租方是否能够主导商品的使用，例如就水、电的使用做出停供、限供等决策，并从中获得其几乎全部的经济利益（例如向承租人停供、限供，将水、电商品用于其他用途以获利），我们理解，出租方通常不拥有做出此类决策的权利，虽然名义上出租方若作为物业所有者，可以就以其名义安装并开通的水、电计量装置做出冻结或销户等决策的权利，但这些权利的实现并不现实。
因此，出租方在向承租方转让水、电等商品前通常不拥有对该商品的控制权，是代理人。